臺灣臺中地方法院交通事件裁定　　 　　95年度交聲字第956號
原處分機關　交通部公路總局台中區監理所豐原監理站
聲明異議人　甲○○
即受處分人
上列受處分人因違反道路交通管理處罰條例案件，對於交通部公
路總局臺中區監理所豐原監理站中華民國九十五年九月二十七日
所為之處分（豐監稽違字第裁六三－Ｚ00000000號），
聲明異議，本院裁定如下：
    主      文
原處分撤銷。
甲○○不罰。
    理      由
一、原處分機關略謂：異議人即受處分人甲○○於民國（下同）
    九十年九月二十七日上午九時二十三分許，駕駛車牌號碼Ｏ
    Ｇ－一二九九號自用小客車，行經國道一號公路南向二八三
    公里處，有「速限一○○公里，行速一一一公里，超速十一
    公里（經科學儀器鑑定）」之違規，經國道公路警察局第四
    警察隊以受處分人違反交通交通管理處罰條例第三十三條第
    一項，並以違反道路交通事件通知單舉發，嗣受處分人未申
    訴亦未到案，本站遂於九十五年九月二十七日以豐監稽違字
    第裁六三－Ｚ00000000號裁決書，裁處罰鍰新台幣
    （下同）六千元整，記違規點數一點，逾期則依裁決書主文
    裁處，受處分人不服，於九十五年九月二十七日提出聲明異
    議，本站依道路交通管理處罰條例第三十三條第一項、第六
    十三條第一項第一款裁決，應無不合云云。
二、聲明異議意旨略以：受處分人於上揭時地被警攔下，遭警告
    知違規超速達十一公里（限速一○○公里，行速一一一公里
    ），並提示雷達測速器數據，經告知員警係依速限行駛並未
    違規，該數據並非本人車速，員警並不理會，亦未說明相關
    超速規定，只要求本人簽名，本人當場拒絕簽名（非拒收罰
    單），該員警表示不簽名不給通知單，而於事後寄送，本人
    於收到罰單後依法提出申訴，俟九十五年間換照時才由監理
    所人員告知有此罰單，本人並未超速，亦非逾期未到案，且
    當時警方沒有設置告示，只有一個測速器而已，我懷疑是別
    人的紀錄等語。
三、按法院受理交通事件，準用刑事訴訟法之規定，道路交通管
    理處罰條例第八十九條前段定有明文；次按刑事訴訟法第一
    百五十四條第二項、第三百零一條第一項分別明定犯罪事實
    應依證據認定之，無證據不得認定犯罪事實，又不能證明被
    告犯罪者，法院應諭知無罪之判決；再按認定犯罪事實所憑
    之證據，雖不以直接證據為限，間接證據亦包括在內，然而
    無論直接或間接證據，其為訴訟上之證明，須於通常一般之
    人均不致有所懷疑，而得確信其為真實之程度者，始得據為
    有罪之認定，倘其證明尚未達到此一程度，而有合理之懷疑
    存在以致事實審法院無從取得有罪之確信時，即應由法院為
    諭知被告無罪之判決，最高法院七十六年台上字第四九八六
    號刑事判例意旨可資參照。亦即刑事訴訟法上法院認定事實
    之最重要原則「認定被告有罪，就該有罪事實不能有任何之
    合理懷疑存在」，於法院審理行為人違反道路交通管理處罰
    條例案件時亦有其適用，易言之，法院於審理行為人違反道
    路交通管理處罰條例案件，當踐行完畢調查證據之程序後，
    為事實之認定時，如就原處分機關所認定之行為人違規之事
    實仍有合理之訴訟上懷疑，而無法百分之百確信行為人確有
    該當於道路交通管理處罰條例各該處罰條文之構成要件事實
    時，即應依訴訟上「待證事實倘有懷疑，則從被告之利益作
    解釋」（罪疑唯輕）之證據法則，作對受處分人有利之認定
    。復按聲明異議案件之處理，除準用刑事訴訟法有關規定外
    ，依本辦法之規定處理之；交通法庭認為聲明異議有理由者
    ，應以裁定將原處分經聲明異議部分撤銷，並自為裁定，道
    路交通案件處理辦法第四條第一項、第二十條分別定有明文
    。
四、經查：本件舉發事實發生於九十年九月二十七日，距離裁罰
    日期之九十五年九月二十七日已有五年，當時使用之測速儀
    器係雷達測速器等情，有國道公路警察局第四警察隊函可佐
    ；再經本院傳喚證人即舉發本件違規事實之國道公路警察局
    第四警察隊警員乙○○於本院具結證稱：「（法官問：本件
    是否還有印象？）因為時間已經很久了，而且我當時平均一
    年開三千多張罰單，所以已經沒有什麼印象。（法官問：雷
    達的有可能測到對向車子的速度？）是的。但是如果照後鏡
    有出現別的車子，我們就會放棄，因為不能確定雷達測到的
    是哪部車子。（對於第四警察隊的回函所載本件係以雷達測
    速器所測有何意見？）如果本件是使用雷達的話，就有測到
    對向車子的可能，但是本件已經太久，我不確定。」等語（
    本院卷第十二頁至第十三頁筆錄參照），是證人乙○○因事
    隔多年，對於本件舉發之事實已不復記憶，復對舉發當時使
    用之儀器，先稱係使用紅外線測速儀器，經本院提示公路警
    察局第四警察隊函後，復改稱其不確定是否有測到對向車子
    ，是證人乙○○無法確切指證違規事實已甚明；又警員使用
    雷射測速儀器，既有可能測得對向車輛之速度，已如證人乙
    ○○所述，證人乙○○又因事隔久遠，已無法確認所測得之
    數據係受處分人車輛之行速，則本件異議人之車子是否超速
    ，尚有疑義，基於上述「倘有懷疑，則從被告之利益作解釋
    」之證據法則，應作對受處分人有利之認定。此外，本案復
    查無其他積極證據足以證明受處分人確於前揭時地有違規超
    速之事實，從而本件受處分人是否確有超速之行為，即屬證
    據不足，原處分機關遽以裁罰，即有未洽，是原處分應予撤
    銷，並認受處分人之異議為有理由，由本院將原處分撤銷，
    改諭知受處分人不罰，以資適法。
五、據上論斷，應依道路交通管理處罰條例第八十七條第二項、
    道路交通案件處理辦法第二十條前段，裁定如主文。
中    華    民    國    96   年     3     月    9     日
                      交通法庭法  官　黃家慧
上正本證明與原本無異。
如不服本裁定，應於裁定送達後5日內向本院提出抗告狀。
                              書記官  陳靖騰
中　　華　　民　　國　　96　　年　　3 　　月　　9 　　日
